【裁判字號】    97,交聲,3275
【裁判日期】    980218
【裁判案由】    交管條例聲異
【裁判全文】
臺灣板橋地方法院交通事件裁定        97年度交聲字第3275號
原處分機關  臺北市交通事件裁決所
異  議  人
即受處分人  甲○○
上列異議人即受處分人因違反道路交通管理處罰條例案件，對於
臺北市交通事件裁決所於民國97年11月27日所為之北市裁申字第
裁22-AEX308871號裁決處分，聲明異議，本院裁定如下：
    主  文
異議駁回。
    理  由
一、原處分意旨略以：異議人即受處分人甲○○駕駛車牌號碼23
    9-DE號營業小客車，於民國97年10月5 日22時23分許，在臺
    北市○○路、東園街口，因有在交岔路口10公尺內臨時停車
    之違規，經臺北市政府警察局萬華分局東園街派出所（下稱
    原舉發單位）員警以北縣警交字第AEX308871 號舉發違反道
    路交通管理事件通知單當場舉發，爰依道路交通管理處罰條
    例第55條第2 款之規定，裁處異議人罰鍰新臺幣（下同）60
    0元。
二、異議意旨略以：當時伊是從東園街左轉萬大路行駛，因有2
    名警員定點攔車臨檢而停車並交付證件，即遭舉發在交岔路
    口10公尺內臨時停車之違規，警員根本沒有以科學儀器採證
    ，但依過往經驗與警員爭執無用，裁決所亦只會採信警員說
    詞，故將計就計簽收罰單，再提出聲明異議，請求撤銷原處
    分等語。
三、按汽車駕駛人在交岔路口10公尺內臨時停車者，處新臺幣（
    下同）300 元以上600 元以下罰鍰，道路交通管理處罰條例
    第55條第2 款定有明文。
四、經查：
    (一)按交通違規之舉發可分為「當場舉發」及「逕行舉發」，
      由於逕行舉發之受處分人並無當場向舉發員警辯駁、陳述
      意見之機會，故現行法制就逕行舉發之條件多所設限；至
      於當場舉發交通違規事件，鑑於交通違規事實往往驟然而
      現、稍縱即逝，若硬性要求舉發員警不分違規情節，一律
      必須預留證據，俾便事後提出供法院審查，除有現實技術
      可行性之困難，勢將大幅提高交通管理之行政成本，並嚴
      重削弱道路交通管理之行政效能，且舉發交通違規行為之
      處分亦屬行政行為，除應遵循公正、公開與民主之程序，
      確保依法行政之原則，以保障人民權益，亦應兼顧提高行
      政效能，因此，若舉發員警到庭結證違規情節屬實，且提
      出支持舉發違規可憑信性之相關佐證，又查無設詞構陷或
      舉發錯誤之事證，自堪據以認定違規情節應屬事實。
    (二)本件舉發經過情形，據證人即舉發員警林慶鴻於本院訊問
      時到庭具結證稱：「（問：所在位置？）萬大、東園408
      巷口處。」、「（問：與你執勤的員警還有誰？）只有我
      一個。」、「（問：對於北市警交字第AEX308871 號臺北
      市政府警察局舉發違反道路交通管理事件通知單是否由你
      舉發開單？為何舉發開單？請詳述之。）是我舉發開單。
      異議人停在頂好商圈，要往華中橋方向，異議人停在萬大
      路、東園交叉口，他把車停在那裡。」、「（問：你站的
      位置與異議人臨停的距離多遠？）我忘記了。我只是按照
      當時的情形敘述。我那時候單子也開了，異議人也簽名了
      ，我完全沒有講什麼話。」、「（問：你沒有特別印象，
      從你原來的位置走到異議人違規的地方？）印象當中是因
      為異議人有違規我才會過去。因為我每天勤務都很忙，如
      果做交通稽查也要開很多的舉發單，異議人只是其中一件
      違規的情形，如果沒有特別狀況，我們不會有特別的印象
      。」、「（問：一般交通攔查，像當天深夜十點半，為何
      是一人執勤？）我只記得一個人。沒有什麼印象。而且，
      當時警力很缺，所以有的時候也有可能深夜由一名警員做
      巡邏勤務。一般我們都會問駕駛人有無喝酒。如果異議人
      沒有違規，我不會去開他的罰單。」等語（見本院98年1
      月20日訊問筆錄）。證人既身為員警，交通違規取締為其
      勤務內容之一，對本件違規經過之陳述內容又與常情無悖
      ，況證人已結證陳述如前，其與異議人間並無何身分利害
      業務關係，亦無嫌隙，衡情應無甘冒偽證罪刑責風險而設
      詞構陷異議人之理，況若真如異議人所言，其時伊根本未
      有任何臨停路邊之行為，員警舉發悖離事實，則又應如何
      對證人竟敢當異議人之面，甘冒登載不實遭刑事訴究之可
      能，只為捏造異議人之行政違規事實等情提出合理解釋，
      異議人陳稱證人或係為求考績始浮濫開單，惟承上分析可
      知，因此可能換得背負刑事責任之代價風險，證人豈能不
      明，異議人對證人舉發動機之前開質疑，不合常理之處應
      甚灼然。從而，既查無任何證據足資證明證人有何捏造事
      實違法取締之不法情事，足認其證述應非子虛，自可採信
      。
    (三)再者，證人於本院訊問時雖就舉發經過之細節諸如何時注
      意到異議人停車、異議人有無其他陳述、有無請異議人出
      示證件或詢問有無喝酒、開單情形及異議人車型外觀等均
      表示無印象，然於異議人之異議理由中可知，異議人在遭
      舉發當時雖表示無違規情事，但其主觀認為爭執無用即簽
      收罰單，證人應無法預見將來有至法庭陳述當天經過情形
      之必要，況舉發當時距今已有3 月之久，員警所執行之交
      通稽查工作性質繁雜，一般言人之記憶本屬有限，證人遺
      忘當日舉發過程之細節，乃為正常之事，當不能僅據此即
      謂證人之證言並非實在。退而言之，如異議人所言依其過
      往經驗認交通案件申訴無用，裁決所恐有偏袒之虞，則異
      議人更應於受舉發當時據理力爭，並為拍照或錄音等必要
      之保全證據行為，豈有逕自簽收罰單後再於法院審理時空
      言否認違規事實，致法院無從形成對其有利之心證。末查
      ，本院就舉發當日證人是否為一人執勤乙節函詢原舉發單
      位，經覆以「經查當（5） 日林員係單警執行21時－23時
      防（竊）搶巡邏勤務」，有該單位98年2 月9 日北市警萬
      分刑字第09830555200 號函附卷可稽，此節雖與異議人違
      規事實認定與否無涉，然可徵異議人所言與事實甚有出入
      。又異議人並未就本件提出任何科學或客觀證據以供本院
      參酌，其前揭辯解，顯係事後卸責之詞，自無可採。
    (四)綜上，本件事證明確，異議人有在交岔路口10公尺內臨時
      停車之違規，然於本件應到案日期（97年10月20日）前之
      97年10月17日到案陳述意見聽候裁決，原處分機關據以援
      引道路交通管理處罰條例第55條第2 款及違反道路交通管
      理事件統一裁罰基準表之規定，裁處異議人罰鍰600 元，
      並無違誤或不當。本件異議為無理由，應予駁回。
五、據上論斷，應依道路交通案件處理辦法第19條，裁定如主文
    。
中    華    民    國    98    年    2     月    18    日
                    交通法庭   法  官  盧軍傑
上列正本證明與原本無異。
如不服本裁定，應於裁定送達後五日內敘明抗告理由，向本院提
出抗告狀。
                               書記官  周玉茹
中    華    民    國    98    年    2     月    20    日


司法院資訊處製作；財團法人民間司法改革基金會備份。
